臺灣桃園地方法院刑事判決　　　　　　　94年度訴字第2497號
公　訴　人　臺灣桃園地方法院檢察署檢察官
被　　　告　壬○○
選任辯護人　黃暖琇律師
　　　　　　洪士淵律師
上列被告因偽造有價證券等案件，經檢察官提起公訴（93年度偵
字第16968 號），本院判決如下：
    主  文
壬○○意圖為自己不法之利益，而竊佔他人之不動產，處有期徒
刑拾月；又連續意圖為自己不法之所有，以不正方法由自動付款
設備取得他人之物，處有期徒刑柒月；應執行有期徒刑壹年肆月
。
壬○○被訴偽造本票部分公訴不受理。
    事  實
一、壬○○係廖秀玉之弟，癸○○、寅○○、丑○○、辰○○、
    子○○及卯○○等人則係廖秀玉之子女，因謝秀玉生前數十
    年前即離家未與癸○○等子女聯繫，嗣廖秀玉於民國91年5
    月26日過世，遺留有桃園縣龜山鄉○○段195 地號土地、其
    上建物即門牌號碼桃園縣龜山鄉○○村○○路33巷21號房屋
    及廖秀玉生前向桃園縣龜山民安街郵局申辦之0000000 －00
    0000 0號帳戶內所留存新臺幣（下同）11萬零40元。壬○○
    明知上開廖秀玉之遺產應由癸○○等子女繼承，竟意圖為自
    己不法之利益，竊佔上開房屋及土地，並於92年9 月間將之
    出租予他人以收取每月租金9 千元，期間長達1 年。又壬○○於廖秀玉過世後，竟基於意圖為自己不法所有之概括犯意
    ，擅自持上開廖秀玉申請使用之郵局提款卡，連續於91 年5
    月26日、91年5 月29日，在臺灣地區不詳地點以前揭提款卡
    及輸入卡片密碼之不正方法，分別接續輸入郵局之自動提款
    機內，使該提款機辨識系統對真正持卡人之識別陷於錯誤，
    誤以為壬○○係有權提領款項之人，共支付其所提領之10萬
    8 千元（於91年5 月26日分次接續提領3 萬元、3 萬元、2
    萬元，於91年5 月29日分次接續提領2 萬元、5 千元、3 千
    元）。嗣因壬○○向癸○○等繼承人於本院提起91年度訴字
    第2331號清償債務之訴，癸○○等繼承人於訴訟中查知廖秀
    玉遺產情形，始悉上情。
二、案經被害人癸○○、寅○○、丑○○、辰○○、子○○及卯
    ○○告訴及桃園縣政府警察局龜山分局報請臺灣桃園地方法
    院檢察署檢察官偵查起訴。
    理  由
壹、程序部分：
一、(一)證人丙○○、郭鈴玉於警詢、偵查（偵查中所述業經具結
    ）中所為之證述及證人施竹枝、王世達、廖崑永於偵查中所
    為之證言（經具結），雖屬被告以外之人於審判外之陳述，
    惟按當事人、代理人或辯護人於法院調查證據時，知有第15
    9 條第1 項不得為證據之情形，而未於言詞辯論終結前聲明
    異議者，視為有前項之同意，刑事訴訟法第159 條之5 第2
    項定有明文。是上開證人於警詢中所為之證詞未經公訴人及
    被告於本院言詞辯論終結前聲明異議，並經本院審酌上開證
    詞認為適當，自均得採為證據。至於告訴人癸○○於檢察官
    訊問時所為之陳述，核其性質亦屬證人之證述，依法應具結
    ，惟並未具結，依刑事訴訟法第158 條之3 之規定，其於檢
    察官訊問時所為之證述自不得作為本案證據。(二)本件被告壬○○係告訴人癸○○等人之舅舅，為三親等旁系血親關係，
    故告訴人告訴被告涉嫌刑法第320 條第2 項竊佔罪及刑法第
    339 條之2 不正利用自動付款設備詐欺罪，依刑法第324 條
    、第343 條之規定，需告訴乃論，而告訴人係於93年3 月13
    日向龜山民安街郵局查知廖秀玉生前之帳戶資料後發覺被告
    於廖秀玉死後以卡片提款方式領取廖秀玉之金錢及於93年7
    月27日偕同桃園縣龜山鄉山福村村長劉德豐前往廖秀玉桃園
    縣龜山鄉○○村○○路33巷21號生前住處查詢時發覺該房屋
    已出租等情，業據證人即告訴人癸○○於本院審理中證述明
    確（本院卷第83頁），並有告訴人癸○○所提出之93年8 月
    告訴狀暨廖秀玉郵局帳戶歷史交易清單影本、廖秀玉桃園縣
    龜山鄉○○村○○路33巷21號住處前之照片等資料（93年度
    發查字第2112號卷內）可佐，而本件告訴人係於93年8 月16
    日向臺灣桃園地方法院檢察署檢察官提出告訴，有臺灣桃園
    地方法院檢察署申告案件受理單上收文章可參（93年度發查
    字第2112號卷第1 頁），是告訴人於6 個月之告訴期間內提
    起本件竊佔、不正利用自動付款設備詐欺（告訴人誤認為侵
    占罪名）等罪之告訴，其告訴合法。(三)被告之辯護人於本院
    審理中聲請鑑定廖秀玉之民安街郵局存款憑條上廖秀玉之簽
    名是否為被告所書寫一節，經查，廖秀玉並不識字，為檢察
    官、被告及辯護人所不爭執之事項，參酌證人即民安街郵局
    職員戊○○亦於本院審理中證稱：被告常去郵局所以伊認識
    被告等語，廖秀玉之民安街郵局存款憑條上之字跡確實可能
    為被告所書寫，惟依現今國人開立金融帳戶後，委託他人辦
    理存款、轉帳事宜之情形甚為普遍，縱使鑑定結果上開存款
    憑條確實為被告所寫，但亦不能因此認定帳戶實際上即為被
    告所使用，仍應細究帳戶支存往來之對象始得查悉，被告辯
    護人上開證據調查聲請於事實認定並無直接關聯性，無鑑定
    之必要；至於辯護人另聲請向龜山戶政事務所調閱廖秀玉之
    印鑑證明以證明廖秀玉將該印鑑章用於附表所示之本票，且
    並非偽刻取得一節，惟本件被告被訴偽造本票部分應公訴不
    受理（詳後述），自無進行實體調查必要，再者，告訴人癸○○於偵查中亦不否認附表本票上印章之真正（偵卷第141
    頁），且縱使調取印鑑證明後與附表所示本票相比對後確係
    為廖秀玉所使用之印章，惟並無法證明是否為廖秀玉所親蓋
    ，仍應綜合所有證據資料認定附表所示之本票是否為廖秀玉
    所開立，該部分證據調查之聲請亦無必要，均應予駁回，核
    先敘明。
貳、有罪部分：
一、竊佔房屋部分：
    訊據被告壬○○於本院審理中固坦承於廖秀玉死後使用上開
    房地並將之出租予他人等情不諱，惟矢口否認有何竊佔房屋
    之行為，並辯稱：廖秀玉買該房地約4 百多萬元，伊借給廖
    秀玉約7 、80萬元，廖秀玉生前交代如有不測，該房屋可以
    給伊使用或賣掉，且伊將房屋的租金拿來支付房屋修繕費用
    云云。經查：
  (1)廖秀玉於91年5 月26日過世，有廖秀玉之死亡證明書可證（
    本院91年度訴字第2331號清償債務案件卷第10頁），而被告
    於廖秀玉死後，將廖秀玉所有桃園縣龜山鄉○○段195 地號
    土地及其上建物即門牌號碼桃園縣龜山鄉○○村○○路33巷
    21號房屋，於92年9 月間將之出租予他人以收取每月租金9
    千元，期間長達1 年等情，業經被告所供述不諱，並有證人
    癸○○於本院審理中證稱：該房屋於廖秀玉死後由被告將之
    出租他人使用等語（本院卷第86頁）相合，堪認屬實。
  (2)桃園縣龜山鄉○○段195 地號土地及其上建物即門牌號碼桃
    園縣龜山鄉○○村○○路33巷21號房屋係廖秀玉生前於87年
    1 月20日向庚○○○以360 萬元之代價購得，並於87年3 月
    23 日 委託辛○○至桃園縣桃園地政事務所辦理房地移轉登
    記，上開房地付款方式為87年1 月20日簽約時廖秀玉給付庚○○○現金20萬元，87年2 月6 日廖秀玉交付庚○○○臺北
    市第一信用合作社南港分社發票人為友聯藥品沖模有限公司
    潘素、票據號碼為PJ0000000 號、金額為80萬元之支票1 紙
    ，於87年3 月30日廖秀玉交付庚○○○帳號0000000000000
    號、帳戶名稱壬○○、金額250 萬元、發票人為合作金庫桃
    園支庫之支票1 紙及現金10萬元作為尾款等情，業據證人辛○○於本院審理中證稱：本件由伊負責到地政事務所送件，
    實際接觸本案的人是游素貞等語（本院卷第341 頁）、證人
    游素貞於本院審理中證稱：被告介紹廖秀玉買房子而到伊的
    景暉代書事務所辦理手續，當時買賣雙方都有到場，被告及
    介紹人林漢洲也有到場，在代書事務所要簽立私契、繳交價
    款、賣方交付過戶文件、買方帶身分證明文件、印章，依雙
    方契約內容買賣總價為360 萬元，第1 期20萬元以現金給付
    ，第2 期款開立80萬元支票，第3 期款是開立合作金庫的支
    票250 萬元並交付現金10萬元，買賣契約書上的買方簽名因
    為廖秀玉不識字，所以由被告代簽，請廖秀玉蓋手印，印章
    部分是契約完成後，由伊幫雙方蓋的，本件的增值稅、規費
    等費用由買方負擔，伊拿單子給壬○○，伊不知道何人去繳
    納等語（本院卷第341 至346 頁），復有不動產買賣契約書
    、票據號碼為PJ0000000 號、金額為80萬元之支票1 張、桃
    園縣桃園地政事務所桃地資字第0950012379號函附土地登記
    申請書、土地增值稅繳款書、契約書等資料、有限責任臺北
    市第一信用合作社南港分社北市一信社字第8 號函附友聯藥
    片沖模有限公司開戶明細資料、合作金庫商業銀行桃園分行
    合金桃作字第0960001356號函附票據資料可稽（本院卷第35
    7 至359 頁、第312 至32 3頁、第365 至389 頁）。而上開
    尾款之250 萬元雖係透過被告之合作金庫桃園支庫帳戶支出
    ，惟證人乙○○於本院審理中於檢察官詰問「廖女士何時說
    她在龜山買房子？」時證稱：「錢是她的，而且她在八十幾
    年間有把將近四百萬現金寄放在我這裡，我有幫她以我兒子
    的名義存定存，她很信任我，廖女士將四百萬存在我這裡，
    陸陸續續提領，我自己有作帳。」、「我開票的前幾天，到
    期日是87年3 月19日，這張票是我在發票日的前幾天就先開
    給她了，因為我開票後將錢存進去... 」等語，復有證人乙○○所提出之流水帳影本（本院卷第188 、189 、第205 至
    206 頁）及發票人為乙○○、發票日為87年3 月19日、金額
    為3 百萬元、背面有壬○○委託金融機構代收之支票影本1
    紙（偵卷第121 頁），而參酌上情比對被告之合作金庫0000
    000000000 帳戶活期儲蓄存款存摺影本（偵卷第66、67頁）
    ，87年3 月23日確實有代收1 筆金額3 百萬元之票據，後即
    於87年3 月30日支出250 萬元，足認該3 百萬元係廖秀玉寄
    放在乙○○處之存款，之後由乙○○開立支票，由被告於87
    年3 月23日存入被告之上開合作金庫帳戶中，於87年3 月30
    日支出250 萬元給付庚○○○作為價金尾款無訛，顯見上開
    廖秀玉買賣房地所支付之支票，並非被告所提供，亦與被告
    無關。
  (3)再者，被告於93年11月15日檢察官訊問時辯稱：廖秀玉約從
    87年、87年到90、91年陸續向伊借款，是要付買房子的貸款
    ，每次約借幾萬元，也有借二十幾萬元，伊都是拿現金給廖
    秀玉，廖秀玉向伊借錢時有開本票等語（偵卷第42頁），又
    於94年5 月12日檢察官訊問時辯稱：廖秀玉沒有辦貸款，但
    廖秀玉錢不夠，有向伊借二、三十萬元云云，於本院審理中
    先辯稱：廖秀玉買房子，伊有借七、八十萬元給廖秀玉（本
    院卷第12頁），後又辯稱：廖秀玉購屋時向伊借了二十幾萬
    元云云（本院卷第417 頁），被告就廖秀玉於何時、何地向
    其借用多少金錢前後所述不一且含混不清，亦無任何借據可
    資憑證，而被告所稱廖秀玉向其及丙○○、郭鈴玉借款78萬
    5 千元而開立附表所示本票云云，惟被告以上開本票為據，
    依清償債務之法律關係，向告訴人癸○○等人請求返還，並
    經本院以91年度訴字第23 31 號民事判決駁回確定在案後，
    嗣又以其扶養廖秀玉為由，同樣以上開附表所示本票為據而
    向臺灣板橋地方法院起訴請求告訴人癸○○返還扶養費78萬
    5 千元，再經該院以94年度家訴字第106 號駁回確定，有該
    2 判決附卷足稽，是被告於所持之同一本票竟有二不同之主
    張，是否真有廖秀玉借款開立本票一事已啟人疑竇；又廖秀
    玉生前並無任何銀行貸款等情，亦有財團法人金融聯合徵信
    中心（95）金徵（業）字第16417 號函可稽（本院卷第145
    頁），被告先前所稱廖秀玉要支付房貸云云，即與事實相違
    ；而廖秀玉所購買之房地總價360 萬元，廖秀玉既係先將存
    放在乙○○處之3 百萬元之款項暫存至被告合作金庫之帳戶
    內，再以其中250 萬元支付價金，所餘50萬元已足夠支付其
    餘應以現金支付之30萬元，自不需向被告借款週轉，故被告
    先後辯稱有借給廖秀玉七、八十萬元或二十幾萬元作為買房
    子的錢云云，顯非事實，而證人即丙○○之女郭鈴玉於偵查
    中證稱：廖秀玉有於90年、91年間向伊共借用十幾萬元，廖
    秀玉借錢目的是要付房貸及進香奉獻用，廖秀玉借錢時說買
    房子需要錢等情（偵卷第45頁），惟廖秀玉並無房屋貸款已
    如前所述，且廖秀玉係於87年間完成購屋之價款交付，自不
    可能於90年、91年間仍為房屋價款之事煩惱而需向晚輩郭鈴
    玉借款，故上開郭鈴玉於偵查中所述亦非屬實，至於證人即
    被告鄰居施竹枝於偵查中證稱：廖秀玉買房子時，伊曾有聽
    到廖秀玉問被告方不方便，但沒有看到被告與廖秀玉金錢交
    付及詳細情形，伊也沒有問被告等語（偵卷第47頁），顯見
    證人施竹枝對於被告與廖秀玉間有何金錢往來亦不甚了解，
    而證人即被告友人甲○○於本院審理中證稱：伊常去被告家
    中談工作、打麻將及泡茶，被告與廖秀玉感情很好，而廖秀
    玉經濟狀況不好，經常向被告借錢，伊在被告家中有看過一
    次被告拿錢給廖秀玉，但不清楚被告借多少錢或拿多少錢給
    廖秀玉，伊有聽過被告說廖秀玉要買房子，但錢不夠要向被
    告借錢等語（本院卷第112 、113 、114 、115 頁）、證人
    巳○於本院審理中證稱：被告與廖秀玉經常去進香，伊因為
    這樣而認識被告與廖秀玉，伊曾經與廖秀玉談天，廖秀玉有
    提到買房子如果錢不夠會要被告幫忙，被告與廖秀玉去進香
    時有時會住伊家，被告與廖秀玉會一起打牌消遣，有時廖秀
    玉會要被告給幾千元花用，感覺上好像錢是被告保管，錢是
    誰的伊不清楚等語（本院卷第124 、125 、129 頁），惟上
    開證人甲○○所述親見廖秀玉向被告拿錢之事，對於廖秀玉
    因何目的向被告拿錢，拿取多少錢等情均不甚清楚，證人巳
    ○所述親見廖秀玉向被告拿錢係因打牌消遣、日常花用所需
    ，並非與買房屋之事相關，而廖秀玉購買上開不動產均無需
    靠被告幫忙始得購置，已如前所述，縱證人巳○、甲○○證
    稱廖秀玉有提到要被告幫忙買房子等語，亦無法認定廖秀玉
    確實有因購置上開房地向被告借款，故證人甲○○、巳○所
    述，亦難為有利於被告之佐證。
  (4)被告辯稱廖秀玉生前有承諾該房地要給其使用一節，雖證人
    甲○○於本院審理中證稱：廖秀玉所買的房子，在廖秀玉生
    前均由被告管理、使用等語（本院卷第114 頁），惟證人甲○○於本院審理中先證述：沒有去過廖秀玉家，不清楚廖秀
    玉有無居住該處等語（本院卷第116 頁），又證述：有去過
    廖秀玉房子的客廳，擺了幾張木頭椅子，椅子後面有木板隔
    間，後面就是房間等語（本院卷第122 、123 頁），前後所
    述矛盾，且被告於偵查中亦供稱於廖秀玉死後才將該房屋出
    租他人使用等語（偵卷第43頁），則證人甲○○是否知悉廖
    秀玉之房屋使用情形已屬有疑。又被告於警詢中辯稱：廖秀
    玉生前有口頭交代說如果往生或不幸，房子可租人使用抵扣
    之前向伊借的錢等情（偵卷第5 頁），惟廖秀玉購買上開房
    地時並無向被告借款，已如前所述，況廖秀玉若欲以之交由
    被告出租以抵償借款，自可於購屋時即時為之，而無需於其
    過世後再由被告出租，故被告辯稱廖秀玉口頭交代房子供其
    使用抵償之前的借款云云，並非事實；另證人即壬○○之妻
    丙○○於偵查中證稱：廖秀玉買房子沒有住在那裡，只是方
    便伊先生壬○○停車，廖秀玉買房子後就委託壬○○管理，
    廖秀玉死前沒有將房子出租，死後才由壬○○出租，而廖秀
    玉進香時要用錢，所以跟被告借錢，伊問借那麼多錢如何還
    ，廖秀玉說給房子就好了等情（偵卷第44頁），惟證人乙○○於本院審理中證稱：廖秀玉來我家有二十多年了，廖秀玉
    與我父親住在另一棟房子，我很感謝廖秀玉照顧我父親，83
    年3 月間我父親往生後，我們兄弟每月都會拿1 萬至1 萬5
    千元資助廖秀玉，也提供臺北市○○○路○ 段70巷22弄6 號
    1 樓的房子給廖秀玉居住，且廖秀玉也會收驚做米卦，鄰居
    說生意不錯，而85年11月至91年5 月這段時間，水電費、電
    話費都由我使用我兒子的存摺支付，而我有陪同廖秀玉去進
    香3 次，這3 次我是團長要帶團主持，進香費用均約十幾萬
    元，我自己出的等語（本院卷第187 、198 頁），顯見廖秀
    玉生前有固定之經濟來源而不虞匱乏，且進香費用均由乙○○所支付，廖秀玉購買桃園縣龜山鄉○○段195 地號土地及
    其上建物即門牌號碼桃園縣龜山鄉○○村○○路33巷21號房
    屋又無向被告借款，上開證人丙○○所稱廖秀玉進香、房貸
    需要用錢向被告借款並稱房子要留給被告云云，均非事實；
    至於證人顏牆於本院審理中證稱：伊有問過廖秀玉那麼老了
    買房子做何用，廖秀玉說死了以後房子交給弟弟壬○○就好
    了等語（本院卷第133 頁），惟綜合卷內所有證據，並無證
    據可認廖秀玉有對被告為贈與上開房地之意思表示或有實際
    將上開房地交付被告使用之行為，證人巳○所述亦難為有利
    於被告之佐證。被告生前未經廖秀玉同意，廖秀玉死後亦未
    經廖秀玉之繼承人同意，擅將廖秀玉所有之房地出租他人使
    用以獲取租金收入利益之情甚為明確。
  (5)被告另辯稱：伊將廖秀玉的房子出租所得用於房屋修繕，無
    竊佔意思云云，被告於警詢中供稱92年9 月間將該房屋出租
    予他人以收取每月租金9 千元，期間長達1 年等情，則被告
    所得租金至少有10萬8 千元，證人即受被告委託修繕該房屋
    之王世達於偵查中證稱：2 、3 年前有去該處拆除房子後面
    棚架的石綿瓦並重新製作，伊有找另一個工人做，1 天工錢
    共6300元，伊作5 天，伊叫的工人作4 天，清運費用1 車
    3000元，共2 車等語（偵卷第131 頁）、證人即受被告委託
    修繕該房屋之廖崑永於偵查中證稱：被告於2 、3 年前說該
    房屋要出租，委託伊隔間，1 天工程2700元，伊作5 天，材
    料是被告自己叫的等語（同上偵卷頁），則綜合證人王世達
    、廖崑永所述，修繕費用大約為5 萬元左右，僅租金收益的
    一半，且被告係為將廖秀玉之房屋出租而委託他人修繕房屋
    ，既以收取租金為目的，又非係單純將該房屋修繕以利廖秀
    玉之繼承人使用，被告辯稱並無竊佔不法所有意圖云云，亦
    係事後卸責之詞，洵無可採。
    綜上所述，被告基於不法所有意圖，未經廖秀玉或廖秀玉繼
    承人之同意，擅自將廖秀玉所有之房地出租他人使用以收取
    租金之竊佔犯行明確，應依法論科。
二、不正利用自動付款設備詐欺罪部分：
    訊據被告壬○○對於在91年5 月26日、91年5 月29日，將廖
    秀玉桃園縣龜山民安街郵局之0000000 －0000000 號帳戶以
    廖秀玉之提款卡及輸入卡片密碼，輸入郵局之自動提款機內
    提領之10萬8 千元等情，均坦承不諱，惟辯稱：因為伊承包
    工程要發錢出去，伊怕太太不給伊錢，所以就用廖秀玉的帳
    戶，該帳戶本來就係伊所使用，帳戶中的錢都是伊所存的，
    該郵局帳戶資料也都放在伊那邊云云。經查：
  (1)上開桃園縣龜山民安街郵局之0000000 －0000000 號帳戶係
    廖秀玉於87年3 月間所申請使用，有中華郵政股份有限公司
    桃園郵局桃營字第0950100471號函附儲金人紀要等資料可證
    （本院卷第60、61頁），而被告於廖秀玉91年5 月26日死亡
    當日、死後之91年5 月29日，以提款卡及輸入卡片密碼，分
    別接續提領共10萬8 千元（於91年5 月26日分次接續提領3
    萬元、3 萬元、2 萬元，於91年5 月29日分次接續提領2 萬
    元、5 千元、3 千元）等情，業經被告坦承不諱外，亦有上
    開郵局帳戶歷史交易資料足稽（本院卷第62至64頁）。至於
    被告所稱上開帳戶本來就係其所使用，錢也是其存的一節，
    經查，本院向龜山民安街郵局調閱上開帳戶自90年4 月3 日
    起至91年7 月26日所有以「現金存款」之存款單影本9 紙（
    本院卷第140 至14 3頁），被告辯稱上開存款單均由其所書
    寫，錢亦係其所存的等語，惟廖秀玉並不識字，業經被告及
    證人癸○○所供述明確，且證人即龜山民安街郵局職員戊○○於本院審理中證稱：伊認識被告，被告常去郵局，90年4
    月3 日、91年1 月29日這兩筆存款的存款單上經辦人蓋伊的
    章就是伊經辦的，伊不認識廖秀玉，伊也不記得該兩筆存款
    是否為被告本人去存的，且經辦業務中常常有不是開戶本人
    而拿他人帳戶資料來辦理存、提款之情形等情（本院卷第25
    4 至256 頁），則縱使上開現金存款單均由被告所書寫，亦
    可能係因廖秀玉不識字而委託被告代為書寫之情形，證人戊○○所述亦無法證明現金存款之資金來源均為被告所出資；
    再者，被告有以自己的名義於龜山民安街郵局申辦00000000
    000000帳號之帳戶，亦有合作金庫00 00000000000帳號之帳
    戶，有被告名義之郵局存摺影本、合作金庫存摺影本在卷可
    稽（偵卷第87至90頁），被告既然自有郵局帳戶及其它金融
    機構之帳戶可資運用，何另需使用廖秀玉之郵局帳戶？且被
    告於本院審理中所稱：廖秀玉的郵局存摺、印章都不是伊保
    管，伊只有卡片等語（本院卷第420 頁），均與一般如借用
    他人名義開立金融帳戶，則該金融帳戶的存摺、印章、提款
    卡均由實際使用人保管以方便運用等常情不相符合。
  (2)關於該郵局帳戶之使用方式，被告於警詢中先辯稱：91年5
    月26日、5 月29日伊所領取的錢用於辦理廖秀玉喪事之用（
    偵卷第6 頁），於偵查中辯稱：廖秀玉的郵局帳戶錢是要扣
    伊桃園縣龜山鄉○○路33巷18號2 樓住處瓦斯費、電費（偵
    卷第43頁），於本院審理中又稱係因為承包工程要發錢出去
    ，伊怕太太不給伊錢，所以就用廖秀玉的帳戶等語（本院卷
    第12頁），前後所辯各異，且廖秀玉上開郵局帳戶內之電費
    用電地址為上開龜山鄉○○路33巷21號廖秀玉所有之房屋，
    有上開郵局歷史交易明細及臺灣電力股份有限公司營業處D
    桃園字第09407028301 號函附卷可查（本院卷第62至64頁、
    偵卷第160 頁），是被告辯稱上開郵局帳戶為其借用廖秀玉
    名義開立以扣繳其自家之水電、瓦斯費等情顯非事實，而廖
    秀玉死亡後之辦理殯葬等費用係由乙○○等兄弟支出，僅係
    以廖秀玉家屬壬○○名義開立收據之情，業據證人乙○○於
    本院審理中證述明確（本院卷第191 、192 、193 頁），則
    被告所稱有以廖秀玉帳戶存款支付喪葬費云云，亦非屬實；
    另查，被告又辯稱怕太太不給錢，故使用廖秀玉之帳戶支付
    工程款云云，惟依該帳戶明細資料所示，該帳戶大多用於瓦
    斯費、健保費、電費、水費等家用費用之支出，而以現金或
    卡片提款之金額除有一筆20萬元之提領外，大都約為2 萬至
    6 萬元不等金額之提領，顯與支付工程款大筆開銷之情形不
    同，被告所辯亦悖於常情，顯見該帳戶並非被告所使用，應
    係廖秀玉自行供日常生活所用無訛。
    綜上所述，被告於廖秀玉死後，未得廖秀玉繼承人之授權或
    同意，私自於廖秀玉91年5 月26日死亡當日、死後之91年5
    月29日，分別接續以提款卡及輸入卡片密碼之不正方法，輸
    入郵局之自動提款機內，使該提款機辨識系統對真正持卡人
    之識別陷於錯誤，誤以為被告係有權提領款項之人，提領共
    10萬8 千元（於91年5 月26日分次接續提領3 萬元、3 萬元
    、2 萬元，於91年5 月29日分次接續提領2 萬元、5 千元、
    3 千元）之不正利用自動付款設備詐欺犯行明確，應依法論
    科。
三、(一)按行為後法律有變更者，適用行為時之法律，但行為後之
    法律有利於行為人者，適用最有利於行為人之法律，95年7
    月1 日修正施行後之刑法第2 條第1 項定有明文。刑法修正
    之比較新舊法，應就罪刑有關之共犯、未遂犯、想像競合犯
    、牽連犯、連續犯、結合犯，以及累犯加重、自首減輕暨其
    他法定加減原因（如身分加減）與加減例等一切情形，綜其
    全部罪刑之結果而為比較，最高法院95年5 月23日95年度第
    8 次刑庭會議決議可資參照。被告壬○○行為後，刑法第32
    0 條第2 項竊佔罪及刑法第339 條之2 第1 項不正利用自動
    付款設備詐欺罪，其法定本刑中關於罰金刑最低額部分，依
    修正後刑法第33條第5 款規定為「罰金：新臺幣一千元以上
    ，以百元計算之」，較舊法所定罰金最低額為「銀元一元以
    上」為重，自以修正前規定較有利於被告；被告行為後，刑
    法第56條關於連續犯之規定業於94年1 月7 日修正時廢除，
    於95年7 月1 日施行，是本件關於被告連續於91年5 月26日
    、5 月29日不正利用自動付款設備詐欺罪之行為，依修正前
    刑法第56條之規定，被告應構成該罪之連續犯，並得加重其
    刑，修正後之刑法既將連續犯之規定廢除，被告於91年5 月
    26日、29日所為之上開行為除同一日內之行為係接續行為外
    ，26日與29日之行為間並無接續犯或包括一罪之情形，其先
    後犯行，各獨立成罪，應分論併罰，自以被告行為時之規定
    較為有利；被告行為後，刑法第51條第5 款規定業已於94年
    1 月7 日修正為「宣告多數有期徒刑者，於各刑中之最長期
    以上，各刑合併之刑期以下，定其刑期。但不得逾三十年。
    」，並於94年2 月2 日公布，95年7 月1 日施行，此修正係
    屬科刑範圍事項之變更，以修法前規定之定應執行刑上限為
    20年對被告較為有利；經綜合與本件論罪科刑有關之一切情
    形加以比較結果，修正後之新法對被告並非較為有利，應以
    被告行為時即修正前之刑法為適用依據。(二)核被告壬○○所
    為，係犯刑法第320 條第2 項竊佔罪、第339 條之2 第1 項
    不正利用自動付款設備詐欺罪。被告於91年5 月26日、5 月
    29日各提領3 次廖秀玉郵局帳戶之存款，該同日提領之行為
    ，應係基於同一不正利用自動付款設備詐欺犯意下之接續行
    為，僅各論以一不正利用自動付款設備詐欺罪，惟被告先後
    於91年5 月26日、5 月29日2 日之提款行為，其行為時空並
    非不可分離，惟時間緊接，方法相同，觸犯構成要件相同之
    罪，應係基於概括犯意為之，為連續犯，應依修正前刑法第
    56條規定，論以不正利用自動付款設備詐欺罪一罪，並加重
    其刑。被告所犯上開2 罪間，犯意各別，罪名不同，應予分
    論併罰。爰審酌被告為一己私利，利用廖秀玉死後無以對證
    之情況下，擅自將應歸由廖秀玉繼承人所有之廖秀玉名下房
    地出租收取租金，又將廖秀玉之郵局帳戶金錢提領供己花用
    ，雖廖秀玉與被告為親姊弟，感情甚佳，惟其犯罪動機、行
    為實有可議，且犯罪後仍飾辭狡辯，犯後態度不佳，暨其平
    日素行、智識程度、與告訴人癸○○等人具有親戚關係等一
    切情狀，量處如主文所示之刑，並定應執行之刑示懲。末查
    ，公訴意旨另以被告於91年7 月26日利用不正方法詐領廖秀
    玉郵局帳戶中之5 千元，亦係構成第339 條之2 第1 項不正
    利用自動付款設備詐欺罪一節，惟查，廖秀玉已於91年5 月
    26 日 死亡，依廖秀玉上開郵局帳戶資料顯示91年7 月25日
    有1 筆8 千元之現金存款，該筆存款自不可能係廖秀玉所存
    ，被告辯稱此部分為其所存等語應屬可採，則被告又於隔日
    即91年7 月26日提領5 千元，應非基於不法所有意圖為之，
    此部分原應為被告無罪之諭知，惟檢察官認此部分與前開起
    訴經本院論罪科刑之不正利用自動付款設備詐欺犯行具有連
    續犯裁判上一罪關係，爰不另為無罪之諭知，附此敘明。
參、不受理部分：
一、公訴意旨另略以：被告壬○○意圖供行使之用，擅自盜蓋廖
    秀玉生前委由其保管之印章而偽造面額、發票日如附表所示
    之本票9 張，並自行於其上簽立受款人分別為壬○○及其妻
    丙○○、丙○○之女郭鈴玉，以示廖秀玉積欠壬○○、丙○○、己○○上開債務，並據以向告訴人癸○○等人請求返還
    ，因認被告涉犯刑法第201 條第1 項意圖供行使之用而偽造
    本票罪及第201 條第2 項行使偽造本票罪嫌等語。
二、按案件有下列情形之一者，應諭知不受理之判決：二、已經
    提起公訴或自訴之案件，在同一法院重行起訴者，刑事訴訟
    法第303 條第2 款定有明文。查告訴人癸○○等人於93年8
    月16日向臺灣桃園地方法院檢察署提起本案之告訴後，又於
    94年9 月22日向本院就被告向法院詐稱有為廖秀玉支出殯喪
    費及被告以附表編號一所示之本票詐稱廖秀玉有向被告借款
    作為買賣房屋之價金而提出民事訴訟所涉犯刑法第339 條第
    1 項詐欺取財罪及刑法第201 條第2 項行使偽造本票等罪嫌
    （自訴狀之犯罪事實已載明被告使用附表編號一之本票作為
    民事訴訟起訴證據，惟漏列刑法第第201 條第2 項行使偽造
    本票罪名）提起自訴，該案由本院以94年度自字第28號判決
    不受理後，上訴至臺灣高等法院以95年度上易字第551 號撤
    銷原判決發回本院，由本院以95年度自更字第1 號案件審理
    中，有刑事自訴狀影本、臺灣高等法院被告前案紀錄表在本
    院卷可參，而本案經由檢察官偵查後，於94年12月22日向本
    院提起公訴，有臺灣桃園地方法院檢察署丁○惟平93偵1696
    8 字第47224 號函上本院收文章可佐（本院卷第1 頁），就
    本案公訴人起訴被告意圖供行使之用而偽造本票及行使偽造
    本票部分，與上開自訴人癸○○等人提起自訴之行使偽造本
    票、詐欺取財等部分為同一案件，該部分既已先提起自訴，
    則檢察官就已提起自訴之行使偽造本票部分及與行使偽造本
    票部分具有吸收關係之意圖供行使之用偽造本票部分為重行
    起訴，自應為不受理之諭知。而本案被告不正利用自動付款
    設備詐欺之犯罪時間為91年5 月26日、5 月29日，距離被告
    被訴以提起民事訴訟方式詐欺取財犯罪時間91年12月5 日（
    本院91年度訴字第2331號清償債務卷內民事起訴狀本院收文
    章時間）已間隔數月，且被告為不正利用自動付款設備詐欺
    之犯行時為廖秀玉剛過世之初，被告自無可能設想日後欲以
    訴訟方法詐欺取財，本案檢察官所起訴被告不正利用自動付
    款設備詐欺犯行與癸○○自訴被告詐欺取財犯行並無連續犯
    裁判上一罪關係，本院自得加以裁判，附此敘明。
據上論斷，應依刑事訴訟法第299 條第1 項前段、第303 條第2
款，修正後刑法第2 條第1 項前段、修正前刑法第56條、刑法第
320 條第2 項、第339 條之2 第1 項、修正前刑法第51條第5 款
，刑法施行法第1 條之1 第1 項、第2 項。
本案經檢察官徐文豪到庭執行職務。
中　　華　　民　　國　　96　　年　　5 　　月　　23　　日
                  臺灣桃園地方法院刑事第四庭
                      審判長法  官    黃斯偉
                            法  官    張淑華
                            法  官    蘇昭蓉
以上正本證明與原本無異。
如不服本判決，應於送達後10日內，向本院提出上訴狀。
                            書記官    韓若玉
中　　華　　民　　國　　96　　年　　5 　　月　　23　　日
附錄法條：刑法第320條、第339條之2
中華民國刑法第320條
（普通竊盜罪、竊佔罪）
意圖為自己或第三人不法之所有，而竊取他人之動產者，為竊盜
罪，處 5 年以下有期徒刑、拘役或 5 百元以下罰金。
意圖為自己或第三人不法之利益，而竊佔他人之不動產者，依前
項之規定處斷。
前二項之未遂犯罰之。
中華民國刑法第339條之2
（違法由自動付款設備取得他人之物之處罰）
意圖為自己或第三人不法之所有，以不正方法由自動付款設備取
得他人之物者，處3 年以下有期徒刑、拘役或1 萬元以下罰金。
以前項方法得財產上不法之利益或使第三人得之者，亦同。
附表：
┌──┬────────┬────┬─────┬─────┐
│編號│本票號碼        │金額（新│受款人    │發票日    │
│    │                │臺幣    │          │          │
├──┼────────┼────┼─────┼─────┤
│ 一 │TS 025958       │215000元│壬○○    │ 87.3.30  │
├──┼────────┼────┼─────┼─────┤
│ 二 │TH 093276       │40000元 │丙○○    │ 90.2.12  │
├──┼────────┼────┼─────┼─────┤
│ 三 │TS 025826       │80000元 │丙○○    │ 90.3.5   │
├──┼────────┼────┼─────┼─────┤
│ 四 │TH 093155       │100000元│郭鈴玉    │ 90.5.23  │
├──┼────────┼────┼─────┼─────┤
│ 五 │TH 093159       │60000元 │郭鈴玉    │ 90.5.24  │
├──┼────────┼────┼─────┼─────┤
│ 六 │TH 093982       │30000元 │壬○○    │ 90.6.14  │
├──┼────────┼────┼─────┼─────┤
│ 七 │TH 093986       │50000元 │丙○○    │ 90.6.19  │
├──┼────────┼────┼─────┼─────┤
│ 八 │TH 093985       │10000元 │丙○○    │ 90.8.6   │
├──┼────────┼────┼─────┼─────┤
│ 九 │TH 093984       │200000元│丙○○    │ 90.8.29  │
└──┴────────┴────┴─────┴─────┘
